臺灣高等法院高雄分院民事判決　　　　　 95年度上字第125號
上　訴　人　丁○○即龍美企業行
上　訴　人　龍美營造有限公司
法定代理人　丁○○
上二人共同　陳旻沂律師
訴訟代理人
複　代理人　邱麗妃律師
　　　　　　吳艾黎律師
上　訴　人　甲○○
　　　　　　乙○○○
上二人共同　許文贊律師
訴訟代理人
複　代理人　楊士弘律師
上列當事人間請求侵權行為損害賠償事件，兩造對於民國95年6
月19日94年度重訴字第10號第一審判決各自提起上訴，本院於96
年4 月4 日辯論終結，判決如下：
    主  文
原判決關於（一）駁回上訴人甲○○、乙○○○下列第二項之訴
部分、（二）關於判命龍美公司給付部分，（三）訴訟費用之裁
判均廢棄。
上開廢棄（一）部分，丁○○即龍美企業行應各再給付上訴人甲
○○新台幣參拾貳萬貳仟貳佰參拾參元、乙○○○新台幣參拾肆
萬零肆佰玖拾捌元，及均自民國九十五年七月十三日起至清償日
止，按週年利率百分之五計算之利息。
上開廢棄（二）部分，甲○○、乙○○○在第一審之訴駁回。
丁○○即龍美企業行上訴駁回。
甲○○、乙○○○其餘上訴駁回。
第一、二審訴訟費用，由上訴人丁○○即龍美企業行負擔百分之
五十；由甲○○負擔百分之二十五，餘由乙○○○負擔。
    事實及理由
一、上訴人甲○○、乙○○○（下稱甲○○夫婦）於原審未請求
    利息，嗣於本院就請求再給付部分請求自上訴狀繕本送達翌
    日起至清償日止，按年息百分之五計算之利息，核屬擴張應
    受判決事項之聲明，核無不合，應予准許，合先敘明。
二、甲○○夫婦起訴主張：其子張瑛傑前受僱於上訴人丁○○即
    前龍美企業行（已於民國94年7 月25日歇業，下稱丁○○；
    另於94年8 月11日由其配偶郭秀枝以同名另行設立）、龍美
    營造有限公司（下稱龍美公司）擔任挖土機司機，負責駕駛
    及保養挖土機等工作。民國94年2 月13日早上，張瑛傑受雇
    主丁○○通知前往澎湖縣湖西鄉龍門村漁港西側砂石碼頭（
    下稱系爭碼頭）港內海域保養置於平台船上之挖土機具，該
    處位於海上，丁○○等身為雇主，理應善盡保護責任預防員
    工發生墜海意外，竟疏於設置相關安全設備及盡注意之義務
    ，讓張瑛傑獨自在該危險工作場所工作，導致張瑛傑失足落
    海溺斃（下稱系爭事故），直至94年2 月15日晚間7 時22分
    許才由上訴人甲○○夫婦委請潛水人員在該海域打撈張瑛傑
    屍體上岸。甲○○為死者張瑛傑支出殯葬費用新台幣（下同
    ）60萬元，且張瑛傑生前每月支付父母1 萬2000元生活費，
    甲○○夫婦因張瑛傑死亡共受有360 萬元扶養費以及各100
    萬元精神慰撫金之損害，丁○○等違反勞工安全衛生法在先
    ，導致張瑛傑溺斃，爰依侵權行為之規定，請求丁○○或龍
    美公司如數賠償；又丁○○等未依勞工保險條例之規定替張
    瑛傑辦理入保，致甲○○夫婦不能依該條例之規定請領各項
    津貼，此項損失，丁○○或龍美公司亦應負賠償之責，爰擇
    一請求判決給付。原審判命丁○○或龍美公司應給付甲○○
    50萬5850元、給付乙○○○28萬5748元，而駁回其餘請求。
    甲○○夫婦就不利部分不服，提起一部上訴，於本院上訴聲
    明：（一）原判決就後開不利於甲○○夫婦部分廢棄。（二
    ）上開廢棄部分，丁○○或龍美公司應再給付甲○○118 萬
    315 元、乙○○○66萬6744元，及均自上訴狀繕本送達翌日
    起至清償日止，按年息百分之五計算之利息。對對造上訴部
    分，於本院答辯聲明：上訴駁回。（原審駁回甲○○夫婦請
    求超過上開應再給付部分，未據甲○○夫婦不服。）
三、丁○○、龍美公司則以：張瑛傑係受僱於龍美公司，而非丁
    ○○，事故發生當天，丁○○係通知張瑛傑至系爭碼頭港口
    旁陸地保養置於陸上的挖土機，並非保養位在平台船上的挖
    土機，丁○○到達現場後，僅看到張瑛傑之車輛停在旁邊，
    未見死者行蹤，因認為死者可能與朋友出去才未立即通知家
    屬。且死者平常罹患憂鬱症，長期服藥，可能一時想不開自
    覺降低等現象，加以寒冷冬天海風強勁，亦可能因接近岸邊
    精神恍惚失足落海所致。丁○○等對本件事故之發生無故意
    過失可言（縱認係僱用人），自無須負侵權行為之損害賠償
    責任。又其請求之殯葬費，部分非屬必要，應予刪除；另死
    者張瑛傑自己表示不用加入勞保，並非丁○○等不替其加入
    ，依此事實請求賠償，亦無理由云云，資為抗辯。
四、甲○○夫婦主張其子張瑛傑係於94年2 月13日上午，經丁○
    ○通知前往系爭碼頭處工作，之後即與家人失去聯絡，直至
    同年月15日當晚7 時許，被打撈屍體上岸，始發現其已落海
    溺斃等情，為丁○○等所不爭執，且有營利事業登記證、相
    驗屍體證明書、現場照片等附卷可佐，且經調取臺灣澎湖地
    方法院檢察署（下稱澎湖地檢署）94年相字第11號卷宗核閱
    無誤，且為兩造不爭，堪信為實。至其主張張瑛傑係因僱主
    之命前往保養停放於系爭碼頭港內海域平台船上之挖土機而
    失足不慎落海溺斃一情，則為丁○○等以前揭情詞置辯。是
    本件爭點為：（一）張瑛傑94年2 月13日是否受僱於丁○○
    或龍美公司？而應就張瑛傑去世負侵權行為責任？（二）張
    瑛傑就其系爭事故之發生是否與有過失，比例為何？（三）
    甲○○夫婦得請求之金額若干？分述如下：
五、張瑛傑於94年2 月13日是否受僱於丁○○或龍美公司？而應
    就張瑛傑去世負侵權行為責任？
    按因故意或過失，不法侵害他人之權利者，負損害賠償責任
    ；違反保護他人之法律，致生損害於他人者，負損害賠償責
    任，但能證明其行為無過失者，不在此限，民法第184 條第
    1 項前段、第2 項定有明文。
（一）甲○○夫婦主張張瑛傑於事故發生時，係同時受僱於丁○
      ○及龍美公司等情，無非以前情為丁○○所自承，且於原
      審辯論期日亦自承張瑛傑係受僱於丁○○，還沒有講好要
      僱用在那個公司行號名下等語。並民法之僱傭關係，係以
      客觀上被他人使用，為之服勞務而受監督者，即應認係受
      僱人，況系爭事故發生時，張瑛傑係為丁○○保養挖土機
      為據。然為丁○○否認，並辯以張瑛傑死亡前係在吉貝國
      中從事營造工作，而龍美公司才是營造公司，丁○○又係
      龍美公司負責人，故以龍美公司代表人身分僱用，至前龍
      美企業行既未從事營造工作，且衡情亦無同時僱用同一勞
      工之必要，至郭秀枝於原審95年6 月5 日言詞辯論時，僅
      陳述前龍美企業行的怪手有一部分放在龍門，並未陳稱張
      瑛傑受僱於前龍美企業行。再者，丁○○前雖曾陳稱張瑛
      傑係受僱於前龍美企業行，然此僅係不懂前龍美企業行與
      龍美公司為不同人格所致，嗣後已更易陳述，自不得憑以
      認定張瑛傑係受僱於前龍美企業行等語。
（二）惟按所謂僱傭契約，係指當事人約定，一方於一定或不定
      之期間內為他方服勞務，他方給付報酬之契約，民法第48
      2 條明定。亦即雙方如已就一方為他方服勞務及報酬之要
      素相互合致之意思表示即屬當之，本不以書面或其他定式
      為必要，且與薪資所得由何人申報等考量無關，先此敘明
      。查本件僱用張瑛傑者為丁○○，然丁○○當時並未告以
      係以龍美公司負責人身分僱用，此有其訴訟代理人於原審
      辯論期日自承張瑛傑係受僱於丁○○，還沒有講好要僱用
      在那個公司行號名下，及郭秀枝證稱張瑛傑是丁○○請的
      等語相符可徵（原審卷二78、79頁）。又丁○○為前龍美
      企業行負責人（新龍美企業行負責人為郭秀枝）、龍美公
      司負責人、龍美土木包工業名義負責人為郭秀枝等情，為
      兩造不爭，且有營利事業登記證、澎湖縣政府函及附件營
      業事業登記抄本等在卷（原審卷一39頁、167 至195 頁、
      卷二1 至3 頁）可稽。次查，丁○○同時為前龍美企業行
      與龍美公司負責人，然其既未能舉證於僱傭伊始曾告知張
      瑛傑僱用人為誰，則就張瑛傑言，其認知並合意之對象當
      為丁○○已甚明顯。再參以僱傭關係如上，則受僱人僅依
      僱用人之指示、監督從事勞務即可，亦即丁○○指示張瑛
      傑服勞務如仍在原約定範圍，則縱丁○○指示其至他處服
      勞務，仍無礙於丁○○為系爭僱傭契約之僱用人，此為定
      性僱傭契約當事人所必然。否則如本件丁○○於僱傭之初
      既未明示係以龍美公司負責人身分代公司雇用，卻可任意
      指示張瑛傑至各處工作，此由其陳述過年後（即事故如不
      發生），準備要去花嶼及桶盤工作，此二工程也是龍美土
      木包工業工程等語（原審卷79頁）可憑，並於事故發生後
      ，得以工作地點非其所有工地云云抗辯，不但與上開僱傭
      契約之要件及當事人之特定不合而有礙僱傭契約之安定，
      且顯不能保護受僱人。況其既知分別設立數家公司行號，
      當知人格不同，否則即無分別設立之必要。是所辯因不明
      法人格之不同而為錯誤陳述，已難遽信；另張瑛傑93年所
      得稅雖由龍美土木包工業申報，有所得資料清單在卷（原
      審卷二30、31頁）足佐，然因此僅為稅捐申報技術及考量
      問題，尚難執為有利於丁○○等之認定。至其餘龍美公司
      始為系爭僱傭契約之僱傭人等語，因與本件僱傭當事人自
      始已經明確如上，所辯要難信為實在。
（三）張瑛傑於94年2 月13日上午7 時許，經丁○○通知前往系
      爭碼頭工作，而丁○○於當日上午9 時許前往該處查看，
      僅見張瑛傑所駕駛車輛停在碼頭邊，但未見張瑛傑行蹤一
      節，為其自承，且與現場情況相符，足證張瑛傑當日上午
      出門，確係依丁○○指示前往系爭碼頭工作。又據兩造所
      述，此後即未有人發現張瑛傑之蹤跡，直至同年月15日17
      時30分許，始自該港邊海域打撈張瑛傑屍體上岸，參以當
      天為農歷正月初五，屬過年期間，晚上6 時天色已暗，且
      丁○○指示之保養挖土機等工作亦無急迫性，張瑛傑應無
      挑燈加班之理，應認其落海時間應為當日18時以前，至其
      被打撈上岸即不幸辭世，亦經本院調閱澎湖地檢署94年度
      相字第11號相驗卷甚明。
（四）丁○○等雖以張瑛傑可能因病厭世，或併服藥物、酒精後
      精神恍惚失足落海各情抗辯，然為甲○○夫婦否認。經查
      張瑛傑於生前雖自93年間起至94年2 月2 日止，曾因罹患
      憂鬱症、失眠等症狀，前往國軍澎湖醫院就診十數次，此
      有澎湖縣警察局馬公分局函及附件偵查報告、原審向國軍
      澎湖醫院函調之張瑛傑病歷附卷（原審卷一75至77頁、卷
      二38至59頁）可考。依上開偵查報告有關張瑛傑之主治醫
      師表示由於其長期觀察、追蹤、診療及交談等方面之輔佐
      ，張瑛傑情緒已較為平穩且控制合宜，期間未發現有輕生
      之念頭，並該醫師確認張某身著夾克內取之之藥物，即係
      由其開立給張某服用之處方用藥等語，核與病歷就醫、診
      治、給藥所載相符，顯見其病情尚未嚴重至自殺之傾向，
      且由前往工作時所穿著之夾克內尚發現醫生所開立之處方
      藥，益可證明張瑛傑應有按時服藥，則在藥物長期控制得
      宜之情況下，實難以此推斷張某係自殺投海；況當天經丁
      ○○通知後並未拒絕，且無異狀前往工作，此經乙○○○
      陳明，此外丁○○等復未能舉證張瑛傑有何臨時輕生之原
      因發生，要無於過年期間自戕生命可能，所辯自殺而不用
      負責，尚屬主觀臆測之詞，不足為信。
（五）至丁○○等抗辯張瑛傑因併安服FM2 及酒類，至精神不濟
      失足落海即令為真，充其量張瑛傑是否與有過失，而應予
      減輕或免除賠償之責，果丁○○等就系爭不幸事故之發生
      ，仍應負侵權行為損害賠償之責，而非當然即無庸負責。
    (1)按雇主對於僱用之勞工，應預防職業上災害，建立適當之
      工作環境及福利設施，勞動基準法第8 條所明定。此所謂
      工作環境固不僅指工作場所本體，尚兼及勞工工作時，因
      該場所或週邊所有可能引致有害勞工之相關設施，且不以
      該場所為僱用人所有者為限，只要其指示勞工至處工作，
      即有為必要防範之義務，否則即無從達到保護勞工安全工
      作之立法本旨。又雇主既有建立適當工作環境及福利設施
      ，預防職業上災害之義務，若違反此項義務，勞工因而發
      生職業上災害，致死亡、殘廢、傷害或疾病時，即難謂雇
      主對於勞工死亡、殘廢、傷害或疾病無故意或過失之不法
      。又雇主對於水上作業勞工有落水之虞時，應使勞工穿著
      救生衣，設置救生人員及救生設備，勞工安全衛生法第5
      條第1 項、勞工安全衛生設施規則第234 條亦分別定有明
      文。
    (2)查丁○○既雇用張瑛傑擔任挖土機司機，並使其在海域平
      台船上從事工作，即有依上開規定提供並要求勞工穿戴救
      生衣等，以防範勞工發生落水意外之義務，而依當時之情
      形，並無不能注意之情事，竟疏未注意提供救生衣或要求
      切實穿著救生衣始得於該平台船上工作等安全設備、要求
      ，導致張瑛傑於平台船上作業時發生意外失足墜落海中溺
      斃，其有過失甚為明顯。至張瑛傑死亡案經檢察官相驗並
      解剖鑑定後，雖以查無他殺嫌疑簽結，有該相驗報告書在
      卷（相驗卷147 頁）可憑。然本院依上開事證已足認丁○
      ○等就張某死亡結果之發生應負民法上之過失責任，自不
      受上開偵查結果之拘束，附此敘明。
（六）張瑛傑於系爭事故發生時，係受僱於丁○○（前龍美企業
      行），甲○○夫婦主張及原審認定係同時受僱於前龍美企
      業行、龍美公司；前龍美企業行、龍美公司辯稱僅受僱於
      龍美公司均與事實不符，自不足採信。從而，前龍美企業
      行即應就張瑛傑系爭不幸事故之發生，依民法第184 條第
      1 項前段、第2 項規定，負侵權行為損害賠償責任。反之
      ，龍美公司既非僱用人，即無須負侵權行為之責。
六、張瑛傑就系爭事故之發生是否與有過失？比例為何？
（一）按損害之發生或擴大，被害人與有過失者，法院得減輕賠
      償金額，或免除之，民法第217 條定有明文。次按民法第
      217 條第1 項所謂被害人與有過失，並非指被害人違反注
      意義務，而僅係對損害之發生能注意而不注意而已，此與
      侵權行為以故意過失為其成立要件之過失意義，為應注意
      能注意而不注意，即必須加害人違反注意義務者不同，最
      高法院86年度台上字第3611號判決可參。
（二）查張瑛傑為年滿31歲之成年人，平日即在澎湖以駕駛及保
      養挖土機為業，且在各工地上班時，亦經常須藉船舶之運
      輸往返之經驗，依其智識，當對在海域上平台船從事機具
      保養工作有落海之危險，且有防止危險發生之能力，並依
      94年2 月13日9 至18時許之平均風速為每秒5.5 至6.8 公
      尺，屬蒲福4 級，足使陸上之塵土及碎紙被風吹揚，樹之
      分枝搖動，有交通部中央氣象局臺灣南區氣象中心函及附
      件資料可稽（本卷87至89頁）。又張瑛傑屍體經送請法醫
      研究所鑑定結果，血液內每百毫升含酒精22毫克、尿液每
      百毫升含4 毫克、胃內容物檢驗結果每百毫升含酒精41毫
      克，足見其於落海前應有飲酒；另衣物內白色粉末經檢驗
      為FM2 （FLUNITRAZEPAM） 屬鎮靜安眠藥之一種，有該鑑
      定報告附於相驗卷（64至69頁）足參。按張瑛傑既前往平
      台船上工作，當知在平台船上工作之潛在危險性，竟未予
      注意自己服用上開藥物及飲用酒類可能產生之精神恍惚精
      神無法集中等副作用，欣然同意前往，終致不慎落海溺斃
      ，自同屬促成上開不幸之共同原因，應認亦與有過失。
（三）至甲○○夫婦雖以無證據證明張瑛傑工作前曾服用該藥物
      ，且過年期間飲酒亦無不妥，況不知多久前所喝云云，否
      認與有過失。然查，依當時天候、風速等，在系爭碼頭平
      台上工作，具有相當危險性，應更為謹慎小心，當為張瑛
      傑所知，業如前述，且自己既有服用該藥物之經驗，對服
      用後之生理反應等，要無諉無認識，參以平日即以將該藥
      物放置隨身穿著衣物內，及長期以來因憂鬱困擾而就診等
      情如上，不論於何時飲用何種酒類，均應有加重工作危險
      可能之認知，詎竟仍前往工作，且參之上開判決意旨，此
      共同原因不以故意、過失為必要，是對系爭事故之發生，
      即與有過失亦明甚，所辯無與有過失等語，即不足採。
（四）本院爰斟酌上情及丁○○僱用張瑛傑至碼頭內平台船上工
      作，亦當知稍有不慎即易落海，而具相當危險性，卻未提
      供適當之防護設施或要求張瑛傑切實穿戴救生衣等，以避
      免危害之發生等情，因認張瑛傑與丁○○對於本件事故之
      發生，應各負50% 之過失責任。
七、甲○○夫婦得請求之金額若干？
    按不法侵害他人致死者，對於支出醫療及增加生活上需要之
    費用或殯葬費之人，亦應負損害賠償責任；被害人對於第三
    人負有法定扶養義務者，加害人對於該第三人亦應負損害賠
    償責任；不法侵害他人致死者，被害人之父、母、子、女及
    配偶，雖非財產上之損害，亦得請求賠償相當之金額，民法
    第184 條第1 項前段、第192 條第1 、2 項、第194 條分別
    定有明文。丁○○違反上揭勞動基準法以及勞工安全衛生法
    所規定之義務而不法侵害張瑛傑致死，均應負侵權行為損害
    賠償責任如上，則甲○○夫婦基於死者張瑛傑之父母身分請
    求賠償殯葬費、扶養費及慰撫金，核無不合，然兩造既對數
    額爭執，即應分別認定之：
（一）喪葬費部分：
      查本件喪葬事宜，處理之嘉仁、桂福葬儀社共向喪家實收
      46萬8000元，且均係殯葬及靈前用品無訛，已據證人即丙
      ○○結證屬實，且有相關收據等在卷（原審卷一152 至15
      4 頁、本卷53至57頁）可憑。雖丁○○以部分費用無必要
      ，且有部分過高如骨灰甕、棺木等語抗辯。查雜費3 萬元
      部分，對造既有爭執，且證人丙○○復未能明確表示個項
      目，此部分尚難憑以認定必要，應予刪除。至按骨灰甕價
      格自1000多元至7 、80萬元不一，本案為5 萬5000元、如
      為火葬用棺木從1 萬至10餘萬元均有，本案採用8 萬2000
      元，且澎湖因設施不足（如冰庫）又有「打桶」習俗（封
      棺後至出殯期間，包括寄靈）且期間較長，故雖為火葬，
      喪家仍決定採用較好棺木，已據陳梅桂證述（本卷116 至
      117 頁），本院參酌張瑛傑為高職畢業，月薪4 萬8000元
      ，育有二子女，宗教信仰為道教（指台灣習俗之佛道合一
      ）等情，為甲○○所陳明，並澎湖地區喪葬設施未若本島
      方便完備，則喪家為避免屍體腐敗，而採用較好材質之棺
      木等，並依其生前信仰、身分、地位等為其辦理後事，尚
      無不合。至骨灰安厝之處為西佛寺陸巖塔，支出塔位3 萬
      2000元，亦有收據可憑、統一發票（原審卷一152 頁），
      且與火化後將骨灰安置之民間常情相符，亦即喪葬費共47
      萬元（000000－00000 ＋32000 ＝470000），合於張瑛傑
      之身分、地位、信仰並澎湖特殊地區之喪葬費用支出，認
      屬相當，應予准許；逾此部分之請求，則不應准許。
（二）扶養費部分：
      甲○○夫婦為張瑛傑之父母，此為對造不爭，則張瑛傑對
      於其負有法定扶養義務，是其等請求賠付扶養費，自為法
      之所許。查甲○○、張許彩鸞分別出生於40年12月7 日、
      42年6 月12日，系爭事故發生時分別為53歲及51歲，依據
      民國91年臺灣省簡易生命表統計，甲○○尚有平均餘命23
      .51 歲，乙○○○則有平均餘命29.77 歲，其等受扶養期
      間分別為23.51 年及29.77 年；又甲○○夫婦雖主張以張
      瑛傑生前每月給付1 萬2000元或依年滿70歲之所得稅寬減
      額作為計算扶養費之標準，然此金額為對造所否認，本件
      以甲○○夫婦並未能舉證張瑛傑生前確有按月給付1 萬20
      00元之扶養費，此部分主張，即非可信。至甲○○夫婦主
      張寬減額應依一般寬減額加計百分之五十，並引最高法院
      88年度台上字第837 號判決為據，然姑不論其等距年滿70
      歲止，分別尚有17至19年，已有相當不確定性，卻以一次
      請求方式為之，與上開判決案例事實未盡相同，要無必然
      參酌基礎，況寬減額僅為審究扶養費數額參考資料之一。
      本院以甲○○夫婦上開年齡，平日即在澎湖地區生活，並
      該地區之收入與消費支出尚與本島或各縣市平均額數不同
      ，此為眾所週知之事實等情，認依95年度所得稅之扶養親
      屬寬減額每人每年為7 萬7000元作為計算標準，尚屬相當
      。另甲○○夫婦育有子女3 人，此為其自陳，則張瑛傑應
      負擔之扶養費應與其他兄弟姊妹平均分擔，每年為2 萬56
      67元。並依霍夫曼式計算法，扣除中間法定利息，則甲○
      ○得請求賠償之扶養費為38萬61 65 元（25667 元×15.0
      0000000 ＝386165元，元以下四捨五入，下同）；乙○○
      ○得請求賠償之扶養費為45萬2492元（25667 元×17.000
      00000 ＝452492元）。是於各該範圍內之請求，應予准許
      ；超過部分則不應予准許。
（三）精神慰撫金部分：
      按慰撫金之賠償得參酌雙方身分資力與加害程度，及其他
      各種情形核定相當之數額，有最高法院51年台上字第223
      號判例要旨足資參照。本件甲○○夫婦為張瑛傑之父母，
      其等因本件事故驟失親人，天人永別，且白髮人送黑髮人
      ，悲慟之情難以形容，精神上痛苦萬分，不言可喻。查甲
      ○○曾從事餐廳業，93、94年所得額為19萬4000元、19萬
      4533元，不動產均21筆、公告現值財產總額均275 萬餘元
      、乙○○○為家管，93年度無收入及財產，94年度收入62
      51元，無不動產；丁○○則為前龍美企業行、龍美公司負
      責人、93年薪資所得76萬餘元、92萬餘元，不動產均20筆
      ，183 萬餘元，二人均小學畢業，茲審酌兩造之身分、地
      位、資力、丁○○過失，張瑛傑與有過失情節，認甲○○
      夫婦請求之精神慰撫金均各為80萬元為適當，逾此範圍之
      請求，應予駁回。
（四）據上，甲○○因系爭事故所生損害分別為165 萬6165元（
      470000＋386165＋800000＝0000000） 、125 萬2492元（
      452492＋800000＝0000000） 。
（五）惟按被害人張瑛傑既就系爭事故之發生應負百分之五十之
      過失責任，自應依上開法條規定減輕丁○○之賠償責任，
      則甲○○夫婦得請求之金額依序為82萬8083元、62萬6246
      元。
八、至甲○○夫婦另主張丁○○等未依勞工保險條例替張瑛傑辦
    理入保，致甲○○夫婦不能依該條例之規定請領各項津貼，
    上項損失，丁○○或龍美公司應負責賠償云云。惟按勞工保
    險條例第65條規定，受領各項津貼之第一順位為該保險人之
    配偶及子女，張瑛傑尚育有兩子女，甲○○夫婦既非第一順
    位受領人，自不得據此請求賠償。
九、綜上，本件甲○○夫婦主張其子張瑛傑於上開時地受僱於丁
    ○○即前龍美企業行，卻因未提供安全之工作環境，致不幸
    溺斃，其等受有損害等語，為可採，至其主張張瑛傑同時受
    僱於龍美公司，亦應負責，及丁○○抗辯未僱用張瑛傑，且
    無過失無須負侵權責任云云，均不可信。從而，甲○○夫婦
    依侵權行為損害賠償請求權，請求丁○○即前龍美企業行應
    各給付甲○○82萬8083元、乙○○○62萬6246元，及上訴後
    請求再給付部分，均自上訴狀繕本送達翌日即95年7 月13日
    起至清償日止，按週年利率百分之五計算之利息，核屬正當
    ，應予准許；逾此部分之請求，既失依據，即不應准許。原
    審於判命丁○○即前龍美企業行應各給付甲○○、乙○○○
    50萬5850元、28萬5748元，核無不合，丁○○即龍美企業行
    上訴意旨指摘原判決不當，求為廢棄改判，為無理由，自應
    駁回其上訴。至駁回其餘上開應准許部分（甲○○32萬2233
    元、乙○○○34萬498 元，及均自上訴狀繕本送達翌日起即
    95年7 月13日起至清償日止，按週年利率百分之五計算之利
    息），及判命龍美公司給付部分，既有未洽，甲○○夫婦與
    龍美公司各自上訴，指摘原判決違誤，為有理由，自應廢棄
    改判如主文第三、四項所示。甲○○夫婦其餘上訴部分，均
    無理由，應予駁回。
十、本件為判決基礎之事實已明，兩造其餘攻擊、防禦方法，於
    訴訟結果不生影響，不逐一論述。
、結論：本件龍美公司上訴，為有理由；甲○○夫婦之上訴為
    一部有理由，一部無理由；丁○○之上訴為無理由，並依民
    事訴訟法第450 條、第449 條第1 項、第78條、第79條、第
    85條第1 項後段，判決如主文。
中　　華　　民　　國　　96　　年　　4 　　月　　18　　日
                            民事第五庭
                                審判長法官  蔡明宛
                                法      官  曾錦昌
                                法      官  黃國川
以上正本證明與原本無異。
丁○○不得上訴。
甲○○、張許採鑾如對本判決上訴，須於判決送達後20日內向本
院提出上訴狀，其未表明上訴理由者，應於上訴後20日內向本院
提出上訴理由書（均須按他造當事人之人數附繕本）。
上訴時應提出委任律師或具有律師資格之人之委任狀，並依附註
條文規定辦理。
中　　華　　民　　國　　96　　年　　4 　　月　　18　　日
                                書  記  官  鄭翠芬
附註：民事訴訟法第466 條之1 ：
對於第二審判決上訴，上訴人應委任律師為訴訟代理人，但上訴
人或其法定代理人具有律師資格者，不在此限。
上訴人之配偶、三親等內之血親、二親等內之姻親，或上訴人為
法人、中央或地方機關時，其所屬專任人員具有律師資格並經法
院認適當者，亦得為第三審訴訟代理人。
第1 項但書及第2 項情形，應於提起上訴或委任時釋明之。
